【裁判字號】    97,交聲,858
【裁判日期】    980408
【裁判案由】    聲明異議
【裁判全文】
臺灣臺南地方法院交通事件裁定         97年度交聲字第858號
原處分機關  交通部公路總局嘉義區監理所麻豆監理站
異議人即受
處分人      甲○○
上列受處分人因違反道路交通管理處罰條例案件，對於交通部公
路總局嘉義區監理所麻豆監理站民國97年8月19日所為之裁決處
分（處分案號：麻監裁罰字第裁75-ZDC089271號），聲明異議，
本院裁定如下：
    主  文
異議駁回。
    理  由
一、原處分意旨略以：異議人即受處分人甲○○（下稱異議人）
    駕駛之牌照號碼4893-NU號自用一般小客車，於民國（下同
    ）97年6月3日上午8時47分許，行經國道1號高速公路北上31
    6公里（台南系統交流道）處，欲進入交流道前未先變換至
    出口專用道依序進入，逕自跨越槽化線進入交流道，有行駛
    高速公路未依標線指示行車之違規行為，遭內政部警察署國
    道公路警察局第四警察隊新市分隊員警 (下稱舉發機關)拍
    照後逕行製單舉發，嗣經交通部公路總局嘉義區監理所麻豆
    監理站（下稱原處分機關）以其違規事證明確，依道路交通
    管理處罰條例 (下簡稱處罰條例)第33條第1項第13款、第63
    條第1項第1款（原裁決書漏載第1項第1款）及違反道路交通
    管理事件統一裁罰標準表 (以下簡稱基準表)等規定，裁處
    異議人罰鍰新台幣3,000元，並記違規點數1點等語。
二、本件聲明異議意旨略以：異議人所有之車輛與違規舉發之車
    輛不同，被舉發之車輛車門有金色飾條，而異議人所有之車
    輛無金色飾條，為此聲明異議，請求撤銷原處分等語。
三、按汽車行駛於高速公路、快速公路或設站管制之道路，不遵
    使用限制、禁止、行車管制及管理事項之管制規則而有未依
    標誌、標線、號誌指示行車行為者，處汽車駕駛人新臺幣三
    千元以上六千元以下罰鍰，並記違規點數1點。處罰條例第3
    3條第1項第13款及第63條第1項第1款，分別定有明文。
四、經查：
  (一)車輛懸掛牌照號碼4893-NU號之自用一般小客車，於上揭時
    地，有上揭違規行為，遭舉發機關拍照後製單舉發，復經原
    處分機關為上揭裁決之事實，有：
    內政部警政署國道公路警察局97年6月27日公警局交字第Z
      DC089271號舉發違反道路交通管理事件通知單。
    舉發照片2幀。
    本件裁決書。
    等附卷可稽，且為異議人所不否認，此部分事實當可認定。
  (二)異議人雖辯稱其並無於上開時、地駕駛上揭車輛，應係有人
    冒用上揭車輛之車牌號碼而為本件違規行為云云，然查：依
    異議人所提出之系爭車輛照片 (見本院卷第27頁)與舉發照
    片 (見本院卷第13頁)及異議人車籍資料 (見本院卷第32頁)
    相互比對可知：
    照片上車輛之外型幾乎完全相同，均為國瑞 (TOYOTA)廠
      牌、汽缸容量1998CC、車身黑色、車頭進氣柵、頭燈、角
      燈、霧燈之型狀、顏色均相同。再2照片上車輛前車門部
      分均裝有暗色晴雨窗 (非原廠配備)。
    依舉發照片所示，無從確認違規車輛下半車身之護條裝有
      白金色飾條，因該車身下半部所呈現之2條白色橫條影像
      ，係因攝影時車體受光線照射後反射所致，並非車身下半
      部橫條本身顏色，此可由該2白色橫條影像中間所顯示之
      顏色仍為與車身顏色相同之黑色及上下2條白色橫條影像
      因光線折射之原因，而顯示長短不同之長度可稽，依此即
      難認舉發照片上所示車輛裝有異議人所稱之白金色飾條。
    綜上所述，足認舉發照片上所示車輛與異議人提出照片內
      所示車輛之外型並無任何不同。
  (三)次按交通勤務警察或依法令執行交通稽查任務人員，開單舉
    發違反處罰條例所列之違規事實，經公路主管機關或警察機
    關所為之裁決處罰，本質上為行政處分，係公務員基於職務
    上權力，依法就特定之具體事件所為具公法上效果之單方行
    政行為。又受處分人不服公路主管機關所為之處罰，依處罰
    條例第87條之規定向管轄地方法院聲明異議，自屬行政救濟
    程序，其舉證責任分配，應採民事訴訟上舉證責任分配原則
    ，87年10月28日修正公布之行政訴訟法第136條同揭此旨，
    而明文規定準用民事訴訟法第277條舉證責任分配之原則。
    亦即先由行政機關就其如何履行相關正當法律程序，以及人
    民為何應受行政處罰之客觀違反法令行為，負證明責任。而
    受處罰人就行政機關已為相當證明之事項，亦須就其所辯，
    提出反證，以動搖法院對其可能形成之不利心證。倘受處罰
    人始終未能提出反證，或雖提出，但所提之反證卻不足以動
    搖法院審酌行政機關所提出之相關事證後，對其所形成之不
    利心證評價，依據舉證責任分配之法則，法院仍應為受處罰
    人不利之認定。經查：異議人違規事實，業據舉發機關提出
    舉發照片2張及97年8月7日公警四交字第0970472623號函1紙
    作為佐證，經核舉發機關已盡其證明之責。而異議人異議理
    由，經本院認定並不可採，此外異議人又未提出其他有利事
    證以供本院調查，本院復查無任何證據足資證明執勤員警有
    捏造事實違法取締之情事存在，自無法對其為有利之認定，
    故異議人上揭違規事實，已堪認定。
五、綜上所述，異議人於前揭時、地有行駛高速公路未依標線指
    示行車之違規事實，應堪認定。則原處分機關據以援引處罰
    條例第33條第1項第13款、第63條第1項第1款及基準表之規
    定，裁處異議人罰鍰新台幣3,000元，並記違規點數1點，核
    無違誤或不當，本件異議為無理由，應予駁回。
六、據上論斷，應依道路交通管理處罰條例第87條第2項、道路
    交通案件處理辦法第19條，裁定如主文。
中    華    民    國    98    年    4     月    8     日
                     交通法庭法  官  蔡直青
以上正本證明與原本無異。
如不服本裁定，應於送達後5日內，向本院提出抗告狀。
中    華    民    國    98    年    4     月    8     日
                             書記官  謝國欽


司法院資訊處製作；財團法人民間司法改革基金會備份。
